【裁判字號】    90,上更(一),86
【裁判日期】    900912
【裁判案由】    損害賠償
【裁判全文】
台灣高等法院民事判決  九十年度上更(一)字第八六號
      上  訴  人  乙○○
      被上訴人    鈺城建設股份有限公司
      法定代理人  楊廖堯
      被上訴人    甲○○
右當事人間損害賠償事件，上訴人對於中華民國八十六年十二月二日臺灣臺北地方法
院八十六年度訴字第二九七○號第一審判決提起上訴，經最高法院第一次發回更審，
本院判決如左：
    主    文
原判決關於駁回上訴人後開第二、三項之訴部分，及該部分假執行之聲請，並訴訟費
用之裁判均廢棄。
被上訴人鈺城建設股份有限公司應給付上訴人新台幣壹佰伍拾參萬玖仟陸佰玖拾玖元
，及自八十六年九月二十八日起至清償日止，按年息百分之五計算之利息。
被上訴人甲○○應給付上訴人新台幣貳佰貳拾萬玖仟玖佰捌拾陸元，及自八十六年九
月二十八日起至清償日止，按年息百分之五計算之利息。
其餘上訴駁回。
第一、二審及發回前第三審訴訟費用，由被上訴人負擔三分之二，餘由上訴人負擔。
本判決命被上訴人鈺城建設股份有限公司給付部分，於上訴人以新台幣伍拾壹萬仟
貳佰拾元預供擔保後得假執行，但被上訴人如於假執行程序實施前以新台幣壹佰
伍拾萬玖仟陸佰玖拾玖元預供擔保，得免為假執行。
本判決命被上訴人甲○○給付部分，於上訴人以新台幣柒拾參萬陸仟陸佰陸拾貳元預
供擔保後得假執行，但被上訴人如於假執行程序實施前以新台幣貳佰貳拾萬玖仟玖佰
捌拾陸元預供擔保，得免為假執行。
    事    實
甲、上訴人方面：
壹、聲明：
  一、原判決廢棄。
  二、被上訴人鈺城建設股份有限公司應給付上訴人新台幣（下同）二百三十八萬九
      千六百八十五元及自如附表（本審卷第二六頁）所載繳款日期起至清償日止，
      按年息百分之五計算之利息。
  三、被上訴人甲○○應給付上訴人三百四十三萬元及自如附表所載繳款日期起至清
      償日止，按年息百分之五計算之利息。
  四、請准供擔保宣告假執行。
貳、陳述：除與原判決（及發回前本院判決）記載相同者外，補稱略以：
一、按「出賣人就其交付之買賣標的物有應負擔保責任之瑕疵，而其瑕疵係於契約成
    立後始發生，且因可歸責於出賣人之事由所致者，則出賣人除負物之瑕疵擔保責
    任外，同時構成不完全給付之債務不履行責任。買受人如主張：(一)出賣人應負物
    之瑕疵擔保責任，依民法第三百六十條規定請求不履行之損害賠償；或依同法第
    三百六十四條規定請求另行交付無瑕疵之物，則出賣人為各該給付以前，買受人
    非不得行使同時履行抗辯權。(二)出賣人應負不完全給付之債務不履行責任者，買
    受人得類推適用民法第二百二十六條第二項規定請求損害賠償；或類推適用給付
    遲延之法則，請求補正或賠償損害，並有民法第二百六十四條規定之適用」最高
    法院七十七年四月十九日第七次民事庭會議作有決議；又「因契約互負債務者，
    他方提出之對待給付若不完全，既非依債務之本旨為之，除依其情形，拒絕自己
    之給付，有違背誠實及信用之方法者外，在未補正前，非不得拒絕自己之給付…
    」最高法院七十三年台上字第一八七一號著有判決。本件依更審前本院之履勘筆
    錄記載原浴廁地板高度為十八公分，書房地板高度為二十三公分，超出雙方之變
    更設計會辦單約定之樓板高度十二公分甚多，且因樓層高度減低，造成壓力，墊
    高部分與其他房間高度差距懸殊，將造成使用危險及不便，該房屋之效用亦有減
    損，且因該造成高度差距及危險之原因，係因可歸責於被上訴人之事由，故依上
    述最高法院決議亦可類推適用給付遲延之法則，請求補正，並有同時履行抗辯之
    適用，本次最高法院發回意旨亦同。另外室內隔牆與門窗無法配合，亦有上訴人
    提出之八十五年六月二十八日之照片可稽。故被上訴人於上訴人要求補正後，即
    應為補正，否則上訴人自不陷於給付遲延且得行使同時履行抗辯權，因此被上訴
    人不顧上訴人之要求補正通知，於八十五年八月三十日發函解約，自無理由。
二、次查，房屋買賣契約書第十六條就房屋變更設計、增減設備工程均有規定，因此
    房屋變更設計自屬買賣契約之內容，亦即出賣人依買賣契約需提供買受人房屋變
    更設計服務，出賣人亦需依變更設計內容交付買賣標的物，方為符合買賣契約內
    容。因本買賣標的房屋，上訴人依上述契約第十六條及附件三之規定，於一個月
    內，即以書面通知變更，而被上訴人未依約施作，致使樓板增高二十三公分、十
    八公分，且室內隔間牆門窗多處無法配合顯已構成瑕疵及不完全給付，上訴人因
    此拒絕對保，並於瑕疵發生時，即以存證信函三封，日期分別為八十四年十二月
    廿一日、八十五年一月十五日及八十五年六月廿九日，通知被上訴人改善，孰料
    被上訴人並未補正，且一再通知上訴人繳款，上訴人為免被上訴人無理由沒收價
    款，雖要求補正，但仍分別於八十五年一月起至四月止，另繳交第九期至第十八
    期共十次之期款共新台幣一百七十七萬八千元整，直到須對保貸款，方才拒絕繳
    款，而被上訴人自始至終均不予理會，並遲延四至五個月，因此被上訴人遲延在
    先，被上訴人自有先於對保貸款前為給付之義務，從而上訴人於本事件得依民法
    第二百五十四條規定解除契約而未解除，僅要求較低層次之同時履行抗辯權，此
    自為法所允許，王澤鑑教授認為「出賣人所提出之物具有瑕疵者，係非依債之本
    旨而為給付，買受人當然可以不為受領。至於買受人得拒絕支付價金之理由，意
    見頗為分歧，有認為得類推同時履行抗辯之規定，有認為得適用惡意抗辯，更有
    認為此為當然之理，『因買受人決定解除契約時，不負支付價金之義務，則於其
    決定是否解除契約前，自得拒絕支付價金，學說上稱為解除契約之抗辯』」，其
    結論亦肯定買受人所提出具有瑕疵之物，得不為受領，並拒絕支付價金，故被上
    訴人後來違法解約及移轉系爭房屋土地予第三人，陷於給付不能，自應負給付不
    能之損害賠償責任。
三、退步言，縱本院認為被上訴人解除契約有理由，然被上訴人於解約後將房屋再出
    售與訴外人謝煒玲，房地總價為一千六百萬元整，而上訴人訂約總價為一千八百
    零七萬元，被上訴人亦僅損失二百萬元左右，上訴人亦懇請本院酌減違約金。
乙、被上訴人方面：
壹、聲明：
  一、駁回上訴。
  二、如受不利判決，請准供擔保宣告免為假執行。
貳、陳述：除與原判決（及發回前本院判決）記載相同者外，補稱略以：
  一、被上訴人係依約施作，實無瑕疵存在：
    (一)系爭房屋因上訴人要求變更設計，被上訴人實乃配合辦理。茲有變更設計會辦
      單可稽。上訴人指示變更設計之內容，包括廁所位置調動及室內隔間牆及門之
      多處調整。查上訴人既已自承系爭房屋室內所為之變更設計，係按其委託專業
      之羅曼公司製作之設計圖要求被上訴人鈺城建設施工，而系爭房屋有室內隔間
      牆與門窗無法配合等情，既係按上訴人提供之圖說變更，自非瑕疵。
    (二)上訴人指稱室內隔間牆與門窗無法配合等情，實與被上訴人無涉，此係上訴人
      另行委任「羅曼設計公司」為自己特殊居住之要求，而自行變更設計之部份。
      茲有兩造間於原「房地買賣預定契約書」外，就上訴人自行變更設計之部份，
      另行於八十三年五月七日簽定之「變更設計會辦單」可證。
  二、上訴人所提同時履行抗辯權，顯係未認清系爭事實，與法有違：
    (一)按「因契約互負債務者，於他方當事人未為對待給付前，得拒絕自己之給付」
      ，民法第二六四條第一項定有明文。是以當事人之一方如欲依該條項之規定而
      行使「同時履行抗辯權」者，必須係就「同一契約」而言。在「同一契約」之
      情形下，雙方依債之本旨既互負債務，則於他方未為對待給付前，另一方自得
      拒絕自己之給付，惟此僅限於「同一契約」而言，殊無以「另一契約」主張同
      時履行抗辯之可能。
    (二)就兩造間之「變更設計會辦單」關於變更設計項目既係獨立於原「房地預定買
      賣契約書」外之另一新契約，今上訴人縱對「變更設計」之工程項目諸如室內
      隔間牆與門、窗無法配合、浴廁位置、浴室內地面加厚等工程主張具有瑕疵，
      上訴人所得依民法第二百六十四條主張「同時履行抗辯」者，亦僅得就該新承
      攬契約即兩造間另行簽訂之「變更設計會辦辦單」為之，要無對另一完全獨立
      之原「房地預定買賣契約」為之，可謂明甚。是以上訴人以新契約之「變更設
      計會辦單」之變更工程項目有「瑕疵」，卻針對另一契約即原「房地預定買賣
      契約」主張民法第二百六十四條之「同行履行抗辯權」自屬於法不合，要無可
      採。
  三、被上訴人並無給付不能之情事，亦無可歸責之事由，對上訴人實無損害賠償可
      言：
      查本案上訴人對買賣契約拒絕履行給付義務，業經被上訴人依買賣契約行使解
      除權。「契約解除後，溯及訂約時失其效力，與自始未訂約同」，最高法院二
      十三年上字第三九六八號判例可資參酌。準此，兩造間即無所謂給付之問題，
      何來上訴人所稱給付不能之情事？又契約解除後，被上訴人本於所有權將系爭
      房地移轉於第三人實屬正當，又何來所謂可歸責於被上訴人致給付不能之事？
      上訴人再次空言主張被上訴人因可歸責於自己之事由，自陷於給付不能，更是
      無所依據。
    理    由
一、本件上訴人起訴主張，其於八十二年七月十七日簽約購買被上訴人鈺城建設股份
    有限公司（下稱鈺城公司）所興建之台北市信義區富比世廣場Ｂ１及Ｂ２棟十樓
    房屋，同時並與被上訴人甲○○簽立座落位置之持分土地買賣預定契約書，均按
    期給付價金，未曾拖欠，詎至接近完工階段，上訴人發現系爭房屋存有重大瑕疵
    ，即隔間與門窗無法配合、依變更設計約定，原浴廁樓板加厚十二公分，被告施
    工結果竟高出二十公分、變更設計後浴室地面未依約施作，高出樓面二十二公分
    等瑕疵，上訴人屢通知被上訴人改善不獲置理，為保障權益上訴人不得不暫緩對
    保及貸款之意思，詎竟遭被上訴人共同片面解約並擅將買賣標的物所有權移轉他
    人，顯可歸責於債務人之事由致給付不能，為此提起本訴請求被上訴人賠償上訴
    人已繳之價金，即被上訴人鈺城公司應給付上訴人二百三十八萬九千六百八十五
    元及自如附表所載繳款日起至清償日止，按年息百分之五計算之利息，被上訴人
    甲○○應給付上訴人三百四十三萬元及自如附表所載繳款日起至清償日，按年息
    百分之五計算之利息。
    被上訴人則以：上訴人未依約辦理產權移轉登記及對保手續，經催告後仍未履行
    ，被上訴人乃於八十五年八月三十日發函解約，且本件上訴人在交屋前即有先為
    給付之義務，系爭房屋在未交付上訴人前，上訴人亦無主張瑕疵擔保之權利，況
    被上訴人係依上訴人之要求變更設計而依其指示施作系爭房屋，縱有瑕疵亦係上
    訴人之指示所致，被上訴人毋庸負責。又變更設計屬於另一新契約，不但被上訴
    人並無任何違約可言，且與本件契約並無履行相對待關係，自無同時履行抗辯之
    權利。縱該瑕疵應由被上訴人負責，惟上訴人拒絕辦理第十八期之一千二百萬餘
    元之銀行貸款又未支付價款，其同時履行之抗辯顯然不相當，不符誠信原則，亦
    不得行使之，契約既經解除，上訴人當無權利主張給付不能之損害賠償等語，資
    為抗辯。
二、兩造不爭之事實：
    上訴人與被上訴人鈺城公司及甲○○訂立契約購買鈺城公司所興建之台北市信義
    區富比世廣場Ｂ１及Ｂ２棟十樓房屋及甲○○所有之座落基地持分，上訴人已依
    約繳納至第十七期之房屋分期價款計二百三十八萬九千六百八十五元及土地分期
    價款計三百四十三萬元，因上訴人主張系爭房屋存有室內隔間牆與門、窗無法配
    合、浴廁位置、浴室內地面加厚達二十二公分等瑕疪，乃拒絕辦理作為買賣價金
    一部之第十八期款之對保及貸款手續，而被上訴人因上訴人未履行貸款部分之價
    金給付，經催告後上訴人並未前往辦理貸款手續，亦未支付該部分價款，被上訴
    人因此發函解除契約，有兩造所不爭之八十二年七月十七日之房屋、土地預定買
    賣契約書各一份、發票及收據，兩造往來之存證信函等影本在卷可稽，並為兩造
    所不爭執。
三、本件兩造之主要爭執厥為：(一)在交屋前上訴人是否得為物之瑕疵之抗辯？(二)上訴
    人主張系爭房屋有重大瑕疵是否屬實？(三)該瑕疵是否得為上訴人拒絕依約給付價
    金之理由？被上訴人得否依約行使契約解除權？(四)上訴人得否依給付不能之規定
    請求損害賠償？(五)被上訴人於契約解除後依約沒收上訴人已繳之價金，其違約金
    之約定是否過高？茲分述如下：
  (一)按物之出賣人，對於買受人應擔保其物依第三百七十三條之規定危險移轉於買受
    人時，無滅失或減少其價值之瑕疵，亦無滅失或減少其通常效用，或契約預定效
    用之瑕疵，民法第三百五十四條第一項定有明文；因此出賣人就其交付之買賣標
    的物有應負擔保責任之瑕疵，而其瑕疵係於契約成立後始發生，且因可歸責於出
    賣人之事由所致者，則出賣人除負物之瑕疵擔保責任外，同時構成不完全給付之
    債務不履行責任。出賣人應負不完全給付之債務不履行責任者，買受人得類推適
    用民法第二百二十六條第二項規定請求損害賠償；或類推適用給付遲延之法則，
    請求補正或賠償損害，並有民法第二百六十四條規定之適用（最高法院七十七年
    四月十九日第七次民事庭會議決議參照）。是民法第三百五十四條有關物之瑕疵
    擔保規定，原則上固於危險移轉後始有適用。但出賣人既有給付無瑕疵物之義務
    ，買受人亦有拒絕受領瑕疵物之權利。在特定物之買賣，該為買賣標的之特定物
    於危險移轉前，倘已有明顯之瑕疵，如經買受人催告出賣人補正，而出賣人仍不
    為補正，應解為買受人得拒絕給付相當之價金，以免往後之法律關係趨於複雜，
    損及買受人之權益（最高法院八十六年度台上字第二八○八號判決參照）。又若
    在危險移轉前，買受人已發覺其物有瑕疵，倘出買人不能補正其瑕疵時，買受人
    得依民法第三百五十九條之規定請求減少價金，並主張與其應付未付之價金等抵
    銷，以期買賣雙方當事人權益之平衡。查本件被上訴人抗辯系爭房屋尚未辦理交
    屋，且上訴人尚未辦理系爭價款之貸款手續，不能為物之瑕疵之抗辯云云，依據
    前揭說明，尚不足採。
  (二)上訴人主張系爭房屋之重大瑕疪，為室內隔間與門窗無法配合致多處門窗無法使
    用，又依變更設計約定，原浴廁樓板加厚十二公分，被上訴人施工結果竟高出十
    八及二十三公分，浴室地面亦未依約施作，高出樓面二十二公分等語。經查：
  １、兩造就系爭房屋之內部裝潢設計曾為協議，並就隔間牆及門位置為調整，有上
      訴人於八十三年五月七日簽認之變更設計會辦單及變更設計圖各一份在卷可參
      （原審卷第七四至七六頁）；按兩造所不爭之上揭房屋買賣契約第十六條第一
      項約定，本約房屋室外裝飾部分為求本大廈整體之協調及配合，甲方（即上訴
      人）同意絕不要求變更，甲方亦不得要求乙方（即被上訴人）為其將來加蓋之
      準備或違建之施工（如陽台之加建）；上訴人既不否認被上訴人就系爭房屋之
      室內隔間牆及門位置之調整係依其所提供之附圖施作，且亦未舉證證明被上訴
      人所施作之系爭隔間及門扇如何違反上訴人所提供之附圖，於本院言詞辯論期
      日亦承認係依據提出之設計公司設計圖施作，當初並未注意到隔間牆與窗戶不
      能配合之問題，則其要求系爭大樓外牆整體之窗戶應配合其內部裝潢，顯與上
      揭契約約定不合，又系爭房屋之後來買受人，將窗戶縮小一節，雖經本院前審
      履勘屬實，此亦係被上訴人鈺成公司與後來買受人間之契約問題，與本件無涉
      ，因此上訴人此部分有關門窗與隔間無法配合之抗辯，尚非可歸責於被上訴人
      施作之瑕疵。
  ２、有關上訴人主張原浴廁位置樓板加厚工程及浴室內地面高出樓面達二十餘公分
      等之「瑕疵」一節，經查被上訴人鈺城公司係於上訴人提出變更設計之要求及
      設計草圖後，被上訴人加以變更繪製，於八十三年五月七日要求上訴人在變更
      設計會辦單所附變更後之設計圖予以簽認，該設計圖經被上訴人標明浴廁增加
      高度為十二公分，較上訴人提供之設計草圖浴廁增加高度十公分，提高二公分
      ，上訴人依其設計簽認，並未爭議，兩造對此均未爭執，堪信為真實。上訴人
      主張至八十四年十二月間上訴人發現被上訴人並未依其繪製之設計圖施工，浴
      廁樓板增高，達廿二公分之多，上訴人遂以台北南陽郵局第三十三支局第二八
      九一存證信函要求被上訴人改善，但被上訴人並未改善，被上訴人且於八十四
      年十二月十六日以台北安和郵局第三七二八號函稱，公司承辦人員曾告知排水
      因管路太長而恐洩水坡度不足所致，上訴人隨即去函指駁。因此被上訴人前開
      存證信函同時承諾將依變更後之圖說施作，但被上訴人從未進行改善，任其瑕
      疵之存在一節，亦據上訴人提出存證信函為證（原審卷第三八至四十、一○四
      頁），被上訴人對此亦未爭執。又上訴人所主張之瑕疵經本院前審八十八年一
      月十四日履勘現場，實地測量，原浴廁部分一改為衣物間，地板至天花板間高
      度為二．三四公尺，地板高度為十八公分，一改為書房，地板至天花板間高度
      為二．五公尺，地板高度為二十三公分，而浴廁之磁磚地面至天花板之高度為
      二．四公尺，不但被上訴人所施作者超過原約定樓地板高度十公分以上，且因
      樓層高度減低，造成壓力，墊高部分與其他房間，高低差距懸殊，將造成使用
      危險及不便，該房屋之效用亦有減損，此有本院前審履勘筆錄附卷可稽（見本
      院上字卷第一五七至一五九頁）。被上訴人稱係因施工後樓板高度加粘貼地磚
      、大理石門檻護條所致，但地磚、門檻護條高度有限，應不致達將近十公分，
      其辯解不足採，故此部分之瑕疵應可歸責於被上訴人鈺成公司施作所致。
  ３、被上訴人辯稱：系爭變更工程契約係另一契約與主契約無關，且此部份係屬房
      屋瑕疵部分，與土地買賣契約無關，上訴人不能主張同時履行之抗辯云云，經
      查有關變更設計部分依據兩造所訂房屋買賣契約第十六條第二項約定應依契約
      附件辦理，應屬原契約之一部，又依據上開契約第三十一條約定土地預定買賣
      契約與房屋預定買賣契約有不可分之連帶關係，是契約間均有不可分離之關係
      ，性質上屬聯立契約，同其命運，違反其一，無從期待可能單獨履行另一契約
      。又因契約互負債務者，他方提出之對待給付若不完全，既非依債務本旨為之
      ，除其情形拒絕自己之給付有違誠實及信用方法者外，在他方補正前，非不得
      行使同時履行抗辯權拒絕自己之給付（最高法院七十二年度台上字第一八七一
      號判決參照）。因此上訴人此部份行使同時履行抗辯權，主張被上訴人應將瑕
      疵修復再為付款，於法尚非無據，但其主張拒付一千餘萬元之貸款，其抗辯是
      否相當，則析述如下。
  (三)上開地板高度之瑕疵，上訴人是否得據為拒付第十八期之價款（即貸款部分）計
    一千二百二十六萬元之理由？其行使同時履行抗辯權是否相當？
  １、經查本件房屋雖有如上之瑕疵造成房屋使用效能之減損，但究竟其減損之價值
      若干或修復需若干費用？上訴人拒絕送鑑定，無從確定修復改善費用或減少之
      價值，本院只得斟酌被上訴人於解除契約後將房屋再出售與訴外人謝煒玲，房
      屋土地總價金為一千六百萬元，而上訴人當初訂約總價為一千八百零七萬元，
      可知系爭房屋再行出賣時所減損之價值為二百零七萬元。次查系爭變更工程契
      約雖因與土地及房屋買賣契約不可分而成為聯立之契約，惟查本件上訴人所主
      張之瑕疵無論係隔間與門窗無法配合之瑕疵，或原浴廁樓板加厚及浴室地板高
      度均超過原約定之十二公分之瑕疵，均屬兩造變更工程契約之範圍，而未涉及
      房屋主體工程部分，換言之，本件房屋主體工程部分並無瑕疵，僅變更工程部
      分有瑕疵，而系爭變更工程契約之施工總價為五萬九千六百八十五元，有上訴
      人提出之繳款明細可稽（本審卷第二十六頁），則變更工程部分縱被上訴人全
      未施作或施工後全部均有瑕疵，則系爭房屋所受減損之價值亦應僅有五萬九千
      六百八十五元，若再加上造成生活及使用上之不便計算，充其量亦僅數十萬元
      ，上訴人以此數十萬元之損失，主張同時履行抗辯，而拒付一千二百二十六萬
      元之貸款（房屋五百零二萬元及土地七百二十四萬元），經核尚屬不相當。
  ２、依兩造間之房屋買賣契約書第三條第六款約定：「甲方（即上訴人）若因辦理
      貸款之條件不合，或中途改變主意不貸，或未能如期辦妥一切貸款手續，致無
      從辦理貸款，或主動向金融機構拒絕貸款者，視為甲方不辦理貸款，該貸款金
      額應於使用執照核發日起三十日內繳納，逾期依第六條之約定辦理」，其第六
      條約定：「甲方如不按付款分期明細表所約定之日期繳付各期價款時，每逾一
      日應按該期價款百分之一交付滯納金，並於付款時一併交與乙方，如逾期達七
      日以上時，經乙方催告五日後仍不繳付者，即屬違約」。查本件上訴人拒未辦
      理貸款之理由固如其所指，有浴廁地面樓板加高之結果與兩造約定之設計圖未
      符，確屬物之瑕疵亦減損系爭房屋之效能，揆之前揭說明，本件房屋於危險移
      轉前，既已有明顯之瑕疵，亦經上訴人催告被上訴人補正，而出賣人仍不為補
      正，應解為買受人僅得拒絕給付相當之價金，以免往後之法律關係趨於複雜，
      損及買受人之權益，惟上訴人以之為拒辦一千二百二十六萬元之貸款，與其減
      損之價值相去懸殊，其行使同時履行抗辯權，客觀上亦顯失相當。從而被上訴
      人以上訴人違反上揭契約第六條付款條件之約定，而於八十五年八月三十日以
      台北安和郵局第二四九九及二五○○號存証信函催告並解除契約（原審卷第六
      八至七二頁），於法並無不合。
  ３、至於上訴人抗辯貸款部分不能貸款一部份一節，經查有關銀行貸款部分，固由
      被上訴人與承貸銀行接洽，惟上訴人係借款人，上訴人如僅願借貸較少之金額
      ，僅需於借貸契約書上載明借款金額或於借據上載明較少之金額即可，並無不
      能貸款一部分金額之約定，雖此部分尚須得被上訴人之同意，惟上訴人在與被
      上訴人協商前即拒辦對保及貸款手續，亦有未合。
  (四)上訴人另主張被上訴人於事後將系爭房地再出售予訴外人謝煒玲，對上訴人已陷
    於給付不能，自應負損害賠償責任云云，惟查上訴人拒絕履行給付尾款義務，業
    經被上訴人依買賣契約第十條第二項行使解除權，已如上述，而契約解除後，溯
    及於訂約時失其效力，是解約後兩造間即無所謂給付之問題，且契約解除後，被
    上訴人本於所有權將系爭房地移轉於第三人，乃權利之正當行使，並無所謂可歸
    責於被上訴人致給付不能之情事，上訴人請求損害賠償，自屬無據。
  (五)被上訴人於解除契約後依房屋買賣契約第十條第二款約定沒收上訴人所繳交之價
    款五百八十一萬九千六百八十五元（其中房屋款二百三十八萬九千六百八十五元
    ，土地款三百四十三萬元，上訴人原主張之房屋款為二百三十九萬元，嗣後始加
    以更正），上訴人主張該違約金顯屬過高，應予核減等語，查兩造房屋買賣契約
    第十條第二項約定：「倘甲方有第六條情事或可歸責甲方之違約情事時，乙方得
    逕行解除本契約，甲方已繳之全部價款，無條件由乙方沒收，作為損害賠償總額
    之違約金」等語，顯見本件被上訴人所沒收之價金為損害賠償總額預定性之違約
    金，依民法第二百五十二條規定，如有過高情事，法院自得加以酌減，查被上訴
    人於解約後復將系爭房地賣予第三人謝煒玲，其賣價為一千六百萬元，與上訴人
    向被上訴人購買之原價金一千八百零七萬元相較，被上訴人之損失為二百零七萬
    元，此外被上訴人復未主張或舉証証明其受有其他之損害，則被上訴人沒收上訴
    人已繳之價金五百八十一萬九千六百八十五元作為違約金，即屬過高，本院認應
    予核減為二百零七萬元，始為適當，故被上訴人尚應返還上訴人三百七十四萬九
    千六百八十五元之價金，再按房屋及土地價金之比例，算出被上訴人鈺城建設股
    份有限公司應給付上訴人一百五十三萬九千六百九十九元，被上訴人甲○○應給
    付上訴人二百二十萬九千九百八十六元。
四、綜上所述，本件被上訴人以上訴人未依約繳款而解除系爭買賣契約，尚屬正當，
    上訴人以被上訴人無權解除契約，並請求給付不能之損害賠償云云，即屬無據，
    惟上訴人主張違約金過高，則有理由，爰由本院加以核減為二百零七萬元，是上
    訴人起訴請求被上訴人鈺城公司應給付上訴人一百五十三萬九千六百九十九元，
    被上訴人甲○○應給付上訴人二百二十萬九千九百八十六元，及均自起訴狀繕本
    送達之翌日即八十六年九月二十八日起至清償日止，按年息百分之五計算之利息
    ，為有理由，應予准許（上訴人請求自繳款日起算利息，因本件上訴人勝訴部分
    並非返還價金，而係核減違約金部分，故僅能自起訴狀繕本送達翌日起算利息）
    ，逾此所為之請求，即屬無據，應予駁回。原審全部駁回上訴人之請求及其假執
    行之聲請，就上開應准許部分，即有未洽，此部分上訴為有理由，爰將此部分予
    以廢棄改判如主文第二、三項所示，並依兩造聲請分別為准免假執行之宣告。至
    其餘不應准許部分，原審為上訴人敗訴之判決並駁回其假執行之聲請，核無不合
    ，上訴意旨指摘原判決此部分不當，求予廢棄，為無理由，應予駁回。
五、本件事證已臻明確，兩造其餘主張陳述及所提證據，與判決結果不生影響，毋庸
    贅述，附此敘明。
六、據上論結，本件上訴為一部有理由，一部無理由，依民事訴訟法第四百四十九條
    第一項、第四百五十條、第七十九條但書、第四百六十三條、第三百九十條第二
    項、第三百九十二條，判決如主文。
中      華      民      國    九十      年      九      月      十二    日
                                    民事第九庭
                                        審判長法  官  吳  謙  仁
                                              法  官  魏  大  喨
                                              法  官  林  樹  埔
右正本係照原本作成。
如不服本判決，應於收受送達後二十日內向本院提出上訴書狀，其未表明上訴理由者
，應於提出上訴後二十日內向本院補提理由書狀（均須按他造當事人之人數附繕本）
上訴時應提出委任律師或具有律師資格之人之委任狀；委任有律師資格者，另應附具
律師及格證書及釋明委任人與受任人有民事訴訟法第四百六十六條之一第一項但書或
第二項（詳附註）所定關係之釋明文書影本。
中      華      民      國    九十      年      九      月      十二    日
                                              書記官  林  初  枝
附註：
民事訴訟法第四百六十六條之一（第一項、第二項）：
對於第二審判決上訴，上訴人應委任律師為訴訟代理人。但上訴人或其法定代理人具
有律師資格者，不在此限。
上訴人之配偶、三親等內之血親、二親等內之姻親，或上訴人為法人、中央或地方機
關時，其所屬專任人員具有律師資格並經法院認為適當者，亦得為第三審訴訟代理人
。


司法院資訊處製作；財團法人民間司法改革基金會備份。
